【裁判字號】    98,抗,1229
【裁判日期】    980812
【裁判案由】    聲明異議
【裁判全文】
臺灣高等法院民事裁定                  98年度抗字第1229號
抗  告  人  甲○○
                      66號
            丙○○
            丁○○
上列抗告人因與相對人乙○○間清償債務強制執行事件，對於中
華民國98年6月19日臺灣臺北地方法院98年度事聲字第9009號所
為裁定提起抗告，本院裁定如下：
    主  文
抗告駁回。
抗告費用由抗告人負擔。
    理  由
一、本件抗告人聲明及抗告意旨略以：相對人積欠伊等新臺幣（
    下同）52萬2,000元，經伊等聲請臺灣臺南地方法院（下稱
    臺南地院）以97年度執字第74491號強制執行事件，囑託原
    法院民事執行處（下稱原法院執行處）強制執行相對人對第
    三人國防部主計局財務中心（下稱國防部主計局）之終身俸
    、退休俸、年終慰問金之金錢債權，經原法院於民國（下同
    ）97年12月29日核發扣押命令，由國防部主計局扣押相對人
    得領取之遺族退休俸半俸（下稱系爭退休俸）及年終慰問金
    債權，經原法院於98年1月19日核發移轉命令（下稱系爭移
    轉命令），詎原法院執行處竟迭於98年2月20日、同年4月13
    日更正系爭移轉命令，就相對人對國防部主計局之系爭退休
    俸債權移轉比例更正為三分之一，惟系爭退休俸債權非相對
    人之勞務報酬，而係類似存款利息或股利津貼性質之金錢債
    權，應無僅得強制執行三分之一之限制，況相對人於受強制
    執行之際，於97年12月30日將其存放中華郵政股份有限公司
    臺南開元路郵局（下稱開元路郵局）之存款94萬9,424元全
    部領走，復將其夫之遺留房地（即其戶籍地）登記其女名下
    ，顯然惡意逃避執行，並無生活窘迫之情形，自無酌留必需
    生活費之必要，且原法院執行處既已核發系爭移轉命令，即
    令相對人聲明異議，亦應以裁定為之，不得以其他公文為之
    ，故原法院執行處於98年2月20日、同年4月13日更正系爭移
    轉命令，應不生效力，乃原法院駁回伊之聲明異議，於法不
    合，爰請求廢棄原裁定云云。
二、原法院則以：系爭移轉命令原就系爭退休俸全額予以強制執
    行，嗣相對人聲明異議，始酌留系爭退休俸三分之二供相對
    人生活所需，另將非關生活所需之年終慰問金全部移轉予抗
    告人，並無違法或不當之處，如抗告人認相對人尚有其他可
    供強制執行之動產、不動產，應向臺南地院聲請執行，司法
    事務官據此駁回其聲明異議，核無不合，其聲明異議為無理
    由等語。
三、按債務人對於第三人之債權，係維持債務人及其共同生活之
    親屬生活所必需者，不得為強制執行，強制執行法第122條
    定有明文，所謂維持債務人及其共同生活之親屬生活所必須
    之債權，係指依一般社會通念，維持其最低生活，在客觀上
    不可缺少者而言。經查，抗告人以相對人積欠其等52萬
    2,000元，且因相對人之夫劉華林係退伍軍人，對國防部主
    計局有退休俸債權，劉華林於97年2月14日死亡後，相對人
    得繼續領取系爭退休俸為由，聲請臺南地院強制執行相對人
    對國防部主計局之金錢債權，經臺南地院囑託原法院執行處
    執行，原法院執行處於97年12月29日核發扣押令，嗣於98年
    1月19日核發系爭移轉命令，經相對人於98年2月2日以系爭
    退休俸為其生活所必需為由聲明異議，由原法院執行處分別
    於98年2月20日、同年4月13日更正系爭退休俸之執行比例為
    三分之一等情，有抗告人之強制執行聲請狀、債權憑證、扣
    押命令、系爭移轉命令、民事聲明異議狀、原法院函文2件
    在卷可憑（見執行卷第2至7、13、14、55、56、118、119、
    155、156頁）。次查，原法院執行處係依據相對人所提96年
    度綜合所得稅各類所得清單，審酌其收入情形，認相對人確
    無其他財產或收入，系爭退休俸之三分之一為相對人維持生
    活所必需，而更正系爭移轉命令准許強制執行之比例為三分
    之一，另就相對人得領取之年終慰問金則全部移轉予抗告人
    ，有相對人民事聲明異議狀、96 年度綜合所得稅各類所得
    資料清單、財產歸屬資料清單在卷可按（見執行卷第67、68
    、82、83頁），經核於法洵無違誤。又強制執行法第122條
    規定債務人對於第三人之債權，如係維持債務人生活所必需
    者，即不得強制執行，並不限於債務人對第三人之薪資債權
    或勞務報酬債權，抗告人以系爭退休俸非屬相對人之勞務報
    酬債權，無強制執行法第122條之適用云云，尚屬無據。
四、次按強制執行程序，除本法有規定外，準用民事訴訟法之規
    定，強制執行法第30條之1定有明文；又當事人對司法事務
    官處理事件所為終局處分，得於處分送達後10日之不變期間
    內，以書狀向司法事務官提出異議；司法事務官認前項異議
    有理由時，應另為適當之處分；認異議為無理由者，應送請
    法院裁定之，民事訴訟法第240條之4第1、2項亦有明文。原
    法院執行處於98年1月19日由司法事務官核發系爭移轉命令
    後，既經相對人以系爭退休俸係其生活所必需為由聲明異議
    ，則原法院司法事務官審酌後，認相對人之異議為有理由，
    即分別於98年2月20日、同年4月13日另處分更正系爭移轉命
    令（見執行卷第118、119、155、156頁），於法自無不合，
    抗告人以原法院執行處相對人之異議未以裁定准駁，故前揭
    更正系爭移轉命令之函文應不生效云云，亦屬無據。
五、另抗告人以相對人在開元路郵局原有存款94萬9,424元，經
    相對人於97年12月30日提領等語，固據其提出該局書函1件
    為證（見執行卷第133頁），然查，開元路郵局前開書函係
    謂：「本局已將乙○○君在本局所設第000000-0號存簿儲金
    帳戶於97年12月30日扣押及於扣押後始存入之存款94萬
    9,424元，目前結存137元」等語，核其內容係開元路郵局依
    臺南地院執行命令扣押相對人之存款，且扣押效力及於扣押
    後始存入之存款，尚難認相對人於97年12月30日有提領存款
    之事實，抗告人以前揭書函認相對人並無生活窘迫，系爭退
    休俸應全額執行云云，自屬無據。至抗告人所稱相對人將其
    夫之遺產（即其戶籍地）均登記其女名義，惡意逃避執行云
    云，則該財產既非登記相對人名義，即非屬本件得強制執行
    之標的，應由抗告人另循訴訟程序解決，附此敘明。
六、從而，原裁定以原法院執行處之處分並無違法或不當，駁回
    相對人之聲明異議，經核於法尚無不合，抗告意旨仍執陳詞
    ，指摘原裁定不當，求予廢棄，為無理由，應予駁回。
據上論結，本件抗告為無理由，爰裁定如主文。
中    華    民    國    98    年    8     月    12    日
                  民事第十三庭
                      審判長法  官  黃騰耀
                            法  官  楊絮雲
                            法  官  周舒雁
正本係照原本作成。
不得再抗告。
中    華    民    國    98    年    8     月    13    日
                            書記官  秦仲芳


司法院資訊處製作；財團法人民間司法改革基金會備份。
